臺灣屏東地方法院刑事判決　　　　　　　 94年度訴字第167號
公　訴　人　臺灣屏東地方法院檢察署檢察官
被　　　告　乙○○　男　43歲.
被　　　告　丙○○　男　44歲.
被　　　告　甲○○　男　33歲.
上列被告因違反森林法案件，經檢察官提起公訴及移送併案審理
（起訴案號：94 年度偵字第658 號，併辦案號：93 年度偵字第
5163 號），本院裁定改依簡式審判程序審理，判決如下：
    主  文
丙○○連續結夥二人以上、於保安林，竊取森林主產物，為搬運
贓物，使用車輛，處有期徒刑壹年陸月，併科罰金新臺幣佰玖
拾捌萬貳仟元，罰金如易服勞役，以罰金總額與陸個月之日數比
例折算。扣案之手推車壹部、圓鍬壹支、鋸子貳把均沒收。
乙○○共同搬運贓物，累犯，處有期徒刑陸月，如易科罰金，以
佰元折算壹日。
甲○○共同搬運贓物，處有期徒刑肆月，如易科罰金，以佰元
折算壹日。
    事  實
一、乙○○於民國八十九年間，因贓物案件，經本院判處有期徒
    刑三月確定，於九十年二月七日易科罰金執行完畢。
二、丙○○未經財政部國有財產局之同意，基於為自己不法所有
    之概括犯意，於下列時、地，竊取森林主產物：
(一)、於九十三年五月二十一日上午十時許，攜帶可供兇器使用之
    鋸子一把（其所有）、鋤頭一把（向鄰居借得），及手推車
    一部（其所有），至屏東縣恆春鎮潭子灣山區北方之鵝鑾鼻
    段第九八三地號財政部國有財產局管理之林業用地，在縱軸
    座標0000000，橫軸座標二二六三六七處，竊取森林
    主產物七里香（月橘）二株，山價新台幣（下同）九萬一千
    二百元，得手後，先將上開七里香放置該處。於同年月二十
    四日下午四時許，先由丙○○將七里香二株以上開手推車搬
    運至可供汽車通行之屏東縣恆春鎮潭子灣山區北方七五０公
    尺處之道路旁放置，再返回屏東縣恆春鎮○○里○○路五四
    號住處，將鋤頭返還鄰居。另邀同鄰人乙○○、戊○○、甲○○三人協助搬運上開七里香，而乙○○、戊○○（戊○○
    部分由本院另行審結）、甲○○均明知前開七里香係丙○○
    在前開森林內所盜採，竟仍共同基於搬運贓物之犯意聯絡，
    由乙○○提供其不知情之雇主陳永順所有之車號Ｄ九－五九
    四一號自用小貨車，搭載丙○○、戊○○、甲○○等人，於
    九十三年五月二十四日晚間約七時十分許，一同至前開暫放
    七里香之道路斜坡旁，由乙○○在車上踩煞車以防下滑，丙○○、戊○○及甲○○將二株盜伐之七里香搬至前開自用小
    貨車上，完成搬運行為，準備將七里香運離該處。而丙○○
    返家邀同乙○○等人協助搬運期間，適有員警巡邏發現有人
    將盜挖之樹木放在路邊，乃在旁埋伏，迨丙○○等四人返回
    該處，並將該二株七里香搬上前開自用小貨車後，尚未離去
    之際，上前當場查獲，並扣得盜伐之七里香二株（已發還墾
    丁國家公園管理處保育研究課技士丁○○領回）及手推車一
    部、鋸子一把。
(二)、丙○○復與宋春日、潘興隆及綽號「阿其」真實姓名、年籍
    不詳之成年男子，共同意圖為自己不法所有之犯意聯絡，於
    九十三年十月八日下午一時許，由丙○○、宋春日、潘興隆
    分騎二部車號不詳之機車，由丙○○攜帶其所有足供兇器使
    用之圓鍬一把，宋春日、潘興隆分別攜帶其等所有足供兇器
    使用之鋸子各一把，丙○○並以三千元之代價，僱請「阿其
    」駕駛車號不詳之藍色廂型車，一同至屏東縣恆春鎮墾丁里
    海中青飯店後方之國有屏東縣恆春鎮○○○段第五六０之二
    地號之保安林地，共同竊取森林主產物墨水樹大小枝幹共二
    十六塊（枝幹之邊材大部分已遭削去，僅剩心材，估計原始
    幹徑小自四公分，大至四十公分不等，最大樹齡約五十至六
    十年左右，依心材顏色及分枝狀態研判，分屬四至八株植株
    所有），山價九十九萬五千五百元，盜伐後，將竊得之墨水
    樹枝幹二十六塊搬至前開藍色廂型車上，再使用車輛將贓物
    載運至屏東縣滿州鄉○○村○○路四十二之一號屋內及旁邊
    空地藏放，準備加工後販售圖利。迄於同年月十三日上午十
    一時三十分許，適丙○○、宋春日、潘興隆三人正在上址以
    鋸子、小型斧頭及砂輪機、鐵鎚、鑿子等物品加工前開墨水
    樹枝幹時，為警當場查獲，並扣得竊得之墨水樹枝幹二十六
    塊（已發還行政院農業委員會林業試驗所恆春研究中心技士
    趙霖秋領回）及宋春日所有之斧頭三把、鋸子一把、鐵鎚一
    支、平面砂輪機二台、延長線一條、繩子一條、砂盤八片、
    鑿子二支等物。嗣於查獲後，丙○○並提供其盜伐所用之圓
    鍬一支扣案。
三、案經屏東縣警察局恆春分局報請臺灣屏東地方法院檢察署檢
    察官偵查及臺灣屏東地方法院檢察署檢察官自動檢舉偵查起
    訴暨移送併案審理。
    理  由
一、上開犯罪事實業據被告丙○○、乙○○、甲○○於警詢、偵
    查及本院審理中坦承不諱，核與證人丁○○、李文正、趙霖
    秋於偵查中證述情節相符，復有贓物認領保管單二紙、盜挖
    現場位置圖一紙、車籍作業系統—查詢認可資料一份、現場
    及盜伐工具照片三十二張、土地使用分區證明書一紙、地籍
    圖謄本一份、土地登記謄本一份、內政部營建署墾丁國家公
    園管理處九十四年四月十二日營墾保字第０九四二九００九
    九０號函、盜伐墨水木樹鑑驗報告書一紙、國有土地清查表
    使用現況略圖一紙、確認前開土地確屬保安林地之行政院農
    業委員會林務局屏東林區管理處函一紙、森林主副產物被害
    價格查定書一紙在卷可稽，此外復有上開扣案工具可資參佐
    。綜上所述，本件事證明確，被告犯行應足認定。
二、按所謂森林「主產物」，係指生立、枯損、倒伏之竹木及餘
    留之根株、殘材，國有森林產物處分規則第三條第一款定有
    明文。是核被告丙○○事實欄二(一)所為，係犯森林法第五十
    二條第一項第六款之竊取森林主產物，為搬運贓物使用車輛
    罪；事實欄二(二)所為，係犯森林法第五十二條第一項第一款
    、第四款、第六款之結夥二人以上、於保安林，竊取森林主
    產物，為搬運贓物使用車輛罪。被告乙○○、甲○○所為，
    係犯森林法第五十條搬運森林主產物贓物罪，應依刑法第三
    百四十九條第二項之搬運贓物罪處斷，公訴人就被告乙○○
    、甲○○部分，於證據及所犯法條欄雖引用森林法第五十二
    條第一項第六款之竊取森林主產物，為搬運贓物使用車輛罪
    ，惟構成該款犯罪之前提須為行為人有竊取森林主產物行為
    ，並為搬運贓物使用車輛罪方足當之，非以行為人一有搬運
    贓物使用車輛，即認其該當該條款之犯罪，而如前所述，被
    告乙○○、甲○○並未參與共同竊取七里香行為，公訴人於
    犯罪事實欄亦未認定被告乙○○、甲○○有參與竊取行為，
    僅認定被告丙○○係單獨行竊後，始夥同被告乙○○、甲○○前往搬運，因此公訴意旨認被告乙○○、甲○○所為係違
    反森林法第五十二條第一項第六款，容有誤會，應予敘明。
    被告丙○○就事實欄二(一)之使用車輛搬運七里香二株之行為
    ，與乙○○、甲○○、戊○○間，有犯意聯絡及行為分擔，
    均為共同正犯；事實欄二(二)之行為，與宋春日、潘興隆及「
    阿其」間，有犯意聯絡及行為分擔，均為共同正犯。被告丙○○二次竊取森林主產物行為，時間密接，犯罪基本構成要
    件相同，顯係基於概括犯意為之，應依連續犯規定以較重之
    事實欄二(二)森林法第五十二條第一項第一款、第四款、第六
    款之結夥二人以上、於保安林，竊取森林主產物，為搬運贓
    物使用車輛罪論以一罪，並加重其刑。另被告乙○○於八十
    九年間，因贓物案件，經本院判處有期徒刑三月確定，於九
    十年二月七日易科罰金執行完畢之事實，有臺灣高等法院被
    告前案紀錄表在卷足參，其於執行完畢後五年內，再犯
    本件有期徒刑以上之罪，為累犯，應依刑法第四十七條規定
    加重其刑。公訴意旨固僅就被告丙○○事實欄二(一)之犯行提
    起公訴，惟併案部分即事實欄二(二)之犯行既與起訴部分有連
    續犯之裁判上一罪關係，本院自得一併審究。又丙○○等人
    竊取森林主產物所用之鋤頭、鋸子、圓鍬各一把，堅實而銳
    利，客觀上足對人之生命、身體、安全構成威脅，為具有危
    險性之兇器，雖亦構成於森林法五十條之竊取森林主產物罪
    ，本應依刑法第三百二十一條第一項第三款攜帶兇器竊盜罪
    論處。惟森林法第五十二條第一項第六款之規定為同法第五
    十條之特別規定，亦即應優先適用森林法第五十二條第一項
    第六款規定論罪，不再論以森林法第五十條、刑法第三百二
    十一條第一項第三款之罪，併予敘明。爰審酌被告丙○○二
    次違反森林法之犯行，漠視國家森林資源，心態可議，且其
    所竊取之七里香樹木及墨水樹均為珍貴之國寶級森林主產物
    ，竟為牟取不法利益，予以竊取，危害自然生態及森林資源
    ，減損森林涵養水源、孕育萬物功能，所生危害非輕，犯後
    坦承犯行、態度尚佳；被告乙○○、甲○○協助搬運贓物，
    涉案情節較輕，犯後坦承犯行、態度尚佳等一切情狀，分別
    量處如主文所示之刑，併就被告乙○○、甲○○部分諭知易
    科罰金之折算標準；丙○○部分，併依森林法第五十二條規
    定，處以所竊取森林主產物山價九十九萬五千五百元（即事
    實欄二(二)部分）之四倍，即三百九十八萬二千元罰金，另就
    罰金部分諭知如易服勞役，以罰金總額與六個月之日數比例
    折算。又事實欄二(一)扣案之鋸子一把及手推車一部，為被告
    丙○○所有之物，且供犯罪所用；事實欄二(二)扣案之圓鍬一
    支、鋸子一把分別為被告丙○○、同案共犯宋春日所有之物
    ，且供犯罪所用，均依刑法第三十八條第一項第二款宣告沒
    收。另事實欄二(二)扣案之斧頭三把、鐵鎚一支、平面砂輪機
    二台、延長線一條、繩子一條、砂盤八片、鑿子二支，均為
    被告丙○○等人竊取墨水樹後，用以加工贓物所用，非供
    本件犯罪所用，及潘興隆用以為本件犯罪所用之鋸子一把，
    未據扣案，無證據證明現仍存在，為免將來執行困難，爰不
    予宣告沒收。
據上論結，應依刑事訴訟法第二百九十九條第一項前段、第二百
七十三條之一第一項，森林法第五十二條第一項第一款、第四款
、第六款、第五十條，刑法第十一條前段、第二十八條、第五十
六條、第三百四十九條第二項、第四十七條、第四十一條第一項
前段、第四十二條第三項、第三十八條第一項第二款，罰金罰鍰
提高標準條例第一條前段、第二條，判決如主文。
本案經檢察官何克昌到庭執行職務。
中　　華　　民　　國　　94　　年　　5 　　月　　31　　日
                  刑事第三庭    法  官  柯雅惠
以上正本證明與原本無異。
如不服本判決應於收受本判決送達後十日內向本院提出上訴書狀
，其未敘述上訴理由者，並得於提起上訴後十日內向本院補提理
由書狀（均須按他造當事人之人數附繕本）「切勿逕送上級法院
」
中　　華　　民　　國　　94　　年　　6 　　月　　1 　　日
                                書記官  葉祝君
森林法第五十二條
 (加重竊取森林主、副產物罪)
竊取森林主、副產物而有左列情形之一者，處六月以上五年以下
有期徒刑，併科贓額二倍以上五倍以下罰金：
一  於保安林犯之者。
二  依機關之委託或其他契約，有保護森林義務之人犯之者。
三  於行使林產採取權時犯之者。
四  結夥二人以上或僱使他人犯之者。
五  以贓物為原料，製造木炭、松節油、其他物品或培植菇類者
    。
六  為搬運贓物，使用牲口、船舶、車輛，或有搬運造材之設備
    者。
七  掘採、毀壞、燒燬或隱蔽根株，以圖罪跡之湮滅者。
八  以贓物燃料，使用於礦物之採取，精製石灰、磚瓦或其他物
    品之製造者。
前項未遂犯罰之。
第一項第五款所製物品，以贓物論，沒收之。
刑法第三百四十九條
收受贓物者，處三年以下有期徒刑、拘役或五百元以下罰金。
搬運、寄藏、故買贓物或為牙保者，處五年以下有期徒刑、拘役
或科或併科一千元以下罰金。
因贓物變得之財物，以贓物論。
